【裁判字號】    99,消債更,12
【裁判日期】    990315
【裁判案由】    更生
【裁判全文】
臺灣桃園地方法院民事裁定            99年度消債更字第12號
聲  請  人
即  債務人  甲○○
上列聲請人因消費者債務清理事件聲請更生，本院裁定如下：
    主  文
債務人甲○○（身分證統一編號：Ｚ000000000）自民國九十九年
三月十九日十七時起開始更生程序。
命司法事務官進行本件更生程序。
    理  由
一、按債務人不能清償債務或有不能清償之虞者，得依本條例所
    定更生或清算程序，清理其債務。又債務人對於金融機構因
    消費借貸、自用住宅借款、信用卡或現金卡契約而負債務，
    在聲請更生或清算前，應提出債權人清冊，以書面向最大債
    權金融機構請求協商債務清償方案，並表明共同協商之意旨
    。債務人與金融機構協商成立者，不得聲請更生或清算。但
    因不可歸責於己之事由，致履行顯有重大困難者，不在此限
    。本條例施行前，債務人依金融主管機關協調成立之中華民
    國銀行公會會員，辦理消費金融案件無擔保債務協商機制與
    金融機構成立之協商，準用前項之規定。消費者債務清理條
    例第151 條第1 項、第5 項、第6項 定有明文。易言之，債
    務人對於金融機構因消費借貸、自用住宅借款、信用卡或現
    金卡契約而負債務，有不能清償或有不能清償之虞者，於本
    條例施行後，曾與最大債權金融機構協商成立，或於本條例
    施行前，曾依金融主管機關協調成立之中華民國銀行公會會
    員，辦理消費金融案件無擔保債務協商機制與金融機構成立
    協商者，均不得依本條例聲請更生或清算程序，惟如有本條
    例第151 條第5 項但書所列之不可歸責於己之事由，致履行
    顯有重大困難之情形者，始例外得依本條例聲請更生或清算
    程序。又本條例第151 條第5 項增訂毀諾條款之立法理由，
    乃在避免債務人任意毀諾已成立之協商，濫用更生或清算之
    債務清理程序，因此條文所指「因不可歸責於己之事由，致
    履行顯有重大困難者」之解釋，自應從債務人是否構成任意
    毀諾情事，即有無濫用債務清理權而為認定。而對於債務人
    於成立協商後，其經濟狀況未見改善，甚至持續惡化，如不
    許其聲請更生或清算而仍強令其須依協商方案繼續履行，即
    不符本條例更生或清算程序乃在幫助陷於經濟上困境之債務
    人，得藉由更生或清算程序走出經濟困境而得重建更生之立
    法意旨。再按法院開始更生程序之裁定，應載明其年、月、
    日、時，並即時發生效力。次按法院裁定開始更生或清算程
    序後，得命司法事務官，進行更生或清算程序，必要時，得
    選任律師、會計師或其他適當之自然人或法人一人為監督人
    或管理人，消費者債務清理條例第45條第1 項、第16條第1
    項亦分別定有明文。
二、本件聲請意旨略以：聲請人即債務人因消費借貸、信用卡、
    現金卡契約負欠無擔保債務新臺幣（下同）1,766,742 元，
    而債務人於消費者債務清理條例施行前，於民國95年間曾依
    「中華民國銀行公會會員辦理消費金融案件無擔保債務協商
    機制」，以書面向最大債權金融機構國泰世華商業銀行股份
    有限公司（下稱國泰世華銀行）請求共同協商債務清償方案
    ，並於95年7 月25日協商成立，依協議書之約定，債務人應
    自95年8 月起，分120 期，利率年息0%，於每月之10日繳納
    15,003 元 。惟聲請人其後因收入減縮，扣除生活所需及扶
    養子女之費用外，已無力給付上開每月應還之款項，故聲請
    人係因顯有不可歸責於己事由，無法繼續履行協商內容，而
    於96年11月間毀諾；又聲請人之無擔保或無優先權債務總額
    未逾1 千2 百萬元，復未經法院裁定開始清算程序或宣告破
    產，爰聲請更生等語。
三、經查，債務人因消費借貸、信用卡、現金卡契約，對於金融
    機構負欠無擔保債務1,766,742 元，而其曾於95年7 月25日
    依照中華民國銀行公會會員辦理消費金融案件無擔保債務協
    商機制與最大債權銀行國泰世華銀行協商成立，並簽訂協議
    書，約定條件自95年8 月起，分120 期還款，利率年息0%，
    每月還款15,003元，嗣聲請人按月清償12期後，因無力繼續
    繳納此協商金額，而於96年11月間毀諾等事實，有財團法人
    金融聯合徵信中心當事人查詢個人資料（信用報告）回覆書
    、聲請人與國泰世華銀行95年7 月25日協議書、無擔保債務
    還款計劃等附卷可稽（均為影本），足堪認定無誤。
四、次查，債務人自陳其於協商成立時係任職群緯人力資源有限
    公司為短期派遣人員，每月薪資24,324元，後因任職期滿不
    再續聘，聲請人遂以打零工維生，現則覓得在龍泉中醫診所
    之工作，每月薪資約18,000元。而聲請人名下無財產，每月
    收入除須應付自己之必要支出每月約6,354 元外，尚須負擔
    2 名未成年子女之撫養費合計每月約5,834 元，則聲請人每
    月薪資扣除上開支出後，即僅剩約5,812 元，顯不足支付上
    開協議書所定每月15,003元之款項等事實，則據提出全戶戶
    籍謄本、財政部臺灣省北區國稅財產歸屬資料清單、95年度
    至97年度綜合所得稅各類所得資料清單、勞工保險被保險人
    投保資料表、統一發票、繳費收據、收入切結書、薪資表影
    本等在卷可據（均為影本），並經本院依職權查詢聲請人之
    稅務電子閘門財產所得調件明細表後核對無誤，亦堪採信。
五、再查，聲請人所主張其本身生活上必要支出及扶養子女之費
    用等金額，依現今社會一般經濟常情與消費型態，尚無過高
    之處；且以之與內政部社會司公布之最低生活費支出每月9
    千餘元相較，亦無過於浪費而不知節制之情，尚無疑義。基
    上所陳，聲請人於協商後迄至96年11月間因薪資減縮至每月
    約僅18,000元，而依社會常情及一般經濟狀況，於支出每月
    必要支出及扶養子女費用後，聲請人確已無力依協商每月還
    款15,003元之情事，堪足認定明確。則聲請人於96年11月間
    毀諾未依約履行，應認有不可歸責於己之事由，致履行顯有
    重大困難無誤。此外，本件又查無聲請人有消費者債務清理
    條例第6 條第3 項、第8 條或第46條各款所定駁回更生聲請
    之事由存在。從而，本件聲請人聲請更生，揆諸首揭法律規
    定及說明，洵屬有據，應予准許。
六、爰裁定如主文。
中    華    民    國    99    年    3     月    15    日
              民事第二庭    法  官  張震武
上列正本證明與原本無異
如不服本裁定應於送達後10日內向本院提出抗告狀，並應繳納抗
告費新臺幣1,000 元。
中    華    民    國    99    年    3     月    15    日
                            書記官  顏伯儒

司法院資訊處製作；財團法人民間司法改革基金會備份。
